臺灣臺中地方法院刑事判決　　　　　　　　　　　　九十年度交易字第六七六號
　　公　訴　人　臺灣臺中地方法院檢察署檢察官
　　被　　　告　甲○○
　　選任辯護人　劉君毅
右列被告因業務過失傷害案件經檢察官提起公訴（九十年度偵字第一０四二二號），
本院判決如左：
    主  文
甲○○從事業務之人，因業務上之過失傷害人，處有期徒刑參月，如易科罰金，以參
佰元折算壹日。
    事  實
一、甲○○平日以駕車載送鐵板為業，係從事駕駛業務之人，於民國（下同）九十年
    三月三十一日上午十時十五分許，駕駛車牌號碼Ｒ五─三七三號（起訴書誤載為
    Ｒ五─三七二號）大貨車送貨回程途中，沿台中縣清水鎮○○路往大甲方向行駛
    ，途經上開路段與中華北路口時，本應注意在市區道路時速不得超過五十公里，
    並應注意車前狀況，隨時採取必要之安全措施，而依當時天候為晴、路面乾燥無
    障礙物、視距良好之情況下，並無不能注意之情形，見騎乘車牌號碼ＯＢＯ─九
    八五號機車之乙○○於其前方七、八公尺之三叉路口處猶疑時，竟疏未注意減速
    慢行，而以時速六十公里左右之超速，貿然自乙○○之右側駛越欲右轉，適乙○
    ○之後方有車輛鳴按喇叭，乙○○以為該車欲直走，隨即往右前方移動，致伊大
    貨車左側欄架不慎擦撞乙○○騎乘之機車右側，造成機車倒地，而使乙○○受有
    右前臂挫傷合併擦傷及右肱骨骨折等傷害。
二、案經乙○○訴請臺灣臺中地方法院檢察署檢察官偵查起訴。
    理  由
一、訊據被告甲○○固承認有駕車於右揭時地與乙○○發生擦撞，惟矢口否認有何過
    失犯行，辯稱：當天被害人與伊同方向，被害人於內線車道，伊於第三線道，伊
    欲從被害人之右側過去，在伊轉彎時有看見被害人於左前方，後因有一卡車向被
    害人按喇叭，被害人就右轉過來，當時伊車頭已過一半，被害人才撞上伊，如係
    伊擦撞被害人，被害人根本不可能右倒，是行車事故鑑定委員會意見認伊未注意
    車前狀況，未減速慢行、右轉不當為肇事原因為不實在云云。惟查：
    （一）右揭事實業據被害人乙○○指述明確，且被告駕駛之上開大貨車左側欄架
          處，有長條型之橫向擦痕，被害人之機車右側亦有擦痕，此有上開大貨車
          之車損照片二張及上開機車車損照片三張附於偵查卷足憑，復有現場照片
          三張、台中縣警察局道路交通事故調查報告表一份及交通事故談話紀錄表
          二份在偵查卷可按。依據上揭交通事故談話紀錄表所載，被告自承「（問
          ：發現危害狀況時距離對方多遠？）約七、八公尺」、「（問：肇事當時
          行車速率多少？）約六十公里」，並於警詢時供稱「當時我駕自大貨車Ｒ
          五─三七三號‧‧‧欲右轉中山路，而對方乙○○所駕機車在三叉路口中
          間猶疑不知右、左轉」等語，又依上揭調查報告表之調查記載，上開路段
          之速限為時速五十公里，則被告既然見被害人在伊前方三叉路口中間猶疑
          不知左轉或右轉時，竟未注意該車前狀況而予減速慢行，詎仍然違規超速
          行駛，足見被告對本件車禍事故之發生顯有過失。又從上述現場照片及調
          查報告表所附事故現場圖觀之，被害人倒地之機車，係與被告之上開大貨
          車及路邊呈近似平行之狀態，而非呈垂直狀態或近似垂直狀態，且觀之被
          害人之機車車損照片，其車頭正面亦無撞擊痕跡，是以倘如被告所辯係被
          害人右轉撞上，則被害人之車頭理應有撞擊痕跡，且依物理慣性，該機車
          之倒地狀態亦理應與被告之大貨車呈垂直狀態或近似垂直狀態為是，然本
          案卻無該等情形，由此足徵本件車禍確係因被告駕駛自用大貨車未注意車
          前狀況、未減速慢行，行經交岔路口偏往右側路旁右轉不當，為肇事原因
          ，被害人乙○○無肇事因素，是被告辯稱伊無過失云云尚無足採。至於被
          告之辯護人質疑道路交通事故調查報告表所附現場圖不正確、刮地痕非本
          案所有，及鑑定意見不實在而聲請送中華民國車輛交通事故鑑定技術研究
          學會再鑑定等節，惟查前揭現場圖所繪被告及被害人之行車動線有誤，業
          據被害人陳明當時被告之行車動線係從其右側駛越，並為被告所自承，且
          台灣省台中縣區車輛行車事故鑑定委員會及台灣省車輛行車事故覆議鑑定
          委員會所憑鑑定之事實，亦與被告及被害人所陳事實並無不符之處；又上
          揭行車事故鑑定委員會及覆議鑑定委員會之鑑定意見亦與本院同認被告為
          本件車禍之肇事原因，其主要理由為被告駕駛自大貨車未注意車前狀況，
          未減速慢行，行經交叉路口偏往右側路旁右轉不當，有台灣省台中縣區車
          輛行車事故鑑定委員會九十一年一月十七日中縣鑑字第九００二一三號函
          及台灣省車輛行車事故覆議鑑定委員會九十一年四月二十四日府覆議字第
          九一０四二八號函在卷可稽，是以縱如辯護人所言該刮地痕非屬本案所有
          ，仍不影響本院對本案事實之認定及上揭行車事故鑑定委員會及覆議鑑定
          委員會之鑑定，是以被告請求再行送中華民國車輛交通事故鑑定技術研究
          學會鑑定云云，核無必要，附此敘明。
    （二）按行車速度，依標誌或標線之規定，無標誌或標線者，在市區道路時速不
          得超過五十公里；汽車行駛時，駕駛人應注意車前狀況及兩車併行之間隔
          ，並隨時採取必要之安全措施；道路交通安全規則第九十三條第一項第一
          款前段及第九十四條第三項分別定有明文。被告駕駛大貨車，自應注意上
          述道路交通安全規則之規定，且依當時情況，天氣晴朗、路面乾燥無障礙
          物、視距良好，有上揭道路交通事故調查報告表一份在卷足證，亦即被告
          並無不能注意之情事，被告應注意，並能注意而疏未注意以致肇事，被告
          顯有過失。且被害人乙○○因本件車禍受有右前臂挫傷合併擦傷及右肱骨
          骨折等之傷害，亦有林森醫院及光田綜合醫院所出具之診斷證明書各一份
          附卷可稽。被告之業務過失行為與被害人所受傷害間有相當因果關係。從
          而本案事證明確，被告犯行堪予認定。
二、被告以駕車載送鐵板為業，係從事駕駛業務之人，核被告所為，係犯刑法第二百
    八十四條第二項前段之業務上過失傷害罪。爰審酌被告之過失程度、被害人所受
    傷勢、犯罪後態度等一切情狀，量處如主文所示之刑，並諭知易科罰金之折算標
    準。
據上論斷，應依刑事訴訟法第二百九十九條第一項前段，刑法第二百八十四條第二項
前段、第四十一條第一項前段，罰金罰鍰提高標準條例第一條前段、第二條，判決如
主文。
中    華    民    國      九十一      年       九      月      十一     日
                                  台灣台中地方法院交通法庭
                                      法  官  郭  德  進
右正本證明與原本無異。
如不服本判決，應於判決送達後十日內向本院提出上訴狀。
                                      書記官
中    華    民    國      九十一      年       九      月      十三     日
刑法第二百八十四條第二項
從事業務之人，因業務上之過失傷害人者，處一年以下有期徒刑、拘役或一千元以下
罰金，致重傷者，處三年以下有期徒刑、拘役或二千元以下罰金。
                                                                        Ｂ
